臺灣新竹地方法院交通事件裁定　　　　　　　　　　　九十三年度交聲更字第六號
　　移
　　異　議　人
　　即受處分人　甲○○
右列受處分人因違反道路交通管理處罰條例案件，對於交通部公路總局新竹區監理所
於中華民國九十二年十二月十五日所為之竹監自字第裁五０─ＡＨ0000000號
違反道路交通管理事件裁決，聲明異議，經本院於九十三年三月三十一日以九十三年
度交聲字第一七號裁定後，由臺灣高等法院於九十三年五月十二日以九十三年度交抗
字第三三七號裁定撤銷發回本院，本院裁定如左：
    主　　  文
異議駁回。
    理　　  由
一、按受處分人，不服主管機關所為之處分，得於接到裁決書之翌日起二十日內，向
    管轄地方法院聲明異議。又交通法庭認為聲明異議無理由者，應以裁定駁回之，
　　道路交通管理處罰條例第八十七條第一項、道路交通案件處理辦法第十九條分別
　  定有明文。
二、復按「汽車駕駛人於駕駛執照吊扣期間駕車者，處新臺幣六千元以上，一萬二千
    元以下罰鍰，並當場禁止其駕駛及扣留其車輛牌照」、「第一項第五款、第六款
    之駕駛執照，均應扣繳之；第七款並吊銷其駕駛執照」，又「汽車駕駛人，曾依
    本條例其他各條規定吊銷駕駛執照者，一年內不得考領駕駛執照」，道路交通管
    理處罰條例第二十一條第一項第七款、第四項及第六十七條第三項分別定有明文
    。
三、原處分意旨略以：異議人即受處分人甲○○於民國九十二年十月十三日下午三時
    四十三分許，駕駛車牌號碼ＤＲ─四四四八號之自用小客車行經臺北市○○○路
    ○段五五二號前經警攔查時，因無法出示有效駕駛執照（駕駛執照因案吊扣中）
    ，為臺北市政府警察局南港分局交通分隊警員洪慶鴻，以異議人有「駕駛執照吊
    扣期間駕車」之違規事由加以舉發，並填掣北市警交大字第ＡＨ0000000
    號舉發違反道路交通管理事件通知單，嗣異議人雖於應到案日期前提出申訴，經
    原處分機關即交通部公路總局新竹區監理所函請舉發機關調查結果，仍認異議人
    前開違規事實明確，乃依前揭道路交通管理處罰條例第二十一條第一項第七款、
    第四項（裁決書漏載第四項）及第六十七條第三項規定，裁處異議人罰鍰新臺幣
    九千元整，吊銷駕駛執照，並限制其自駕駛執照吊銷日起一年內不得重新考領駕
    駛執照。
四、聲明異議意旨略以：異議人有於前開時間須至臺北進行一件珠寶交易，惟因伊汽
    車駕駛執照尚在吊扣期間，無法駕車，遂邀乾姐黎美珍同行，並為異議人駕駛其
    任職聖鑫珠寶有限公司（以下簡稱聖鑫公司）所有車牌號碼ＤＲ─四四四八號之
    自用小客車。嗣於行抵臺北市○○○路○段五五二號中國信託商業銀行前時，因
    伊欲至該銀行提領款項，故黎美珍乃將前開車輛暫停在中國信託商業銀行前，嗣
    黎美珍突感身體不適，遂至鄰近之麥當勞速食店內如廁，此時，異議人尚在銀行
    內等候提款，迄異議人從銀行之玻璃窗看見警察正要舉發違規停車，伊趕緊從銀
    行衝出站立在車旁，經警察要求伊出示行車執照及駕駛執照，伊乃彎身進入車內
    拿證件，此時，伊任職聖鑫公司所有之前開車輛尚屬熄火之靜止狀態，迄警察將
    舉發單交付後，伊隨即再進入銀行繼續辦理提款事宜，伊原以為警察所舉發之違
    規事由係「違規停車」，詎於辦妥提款事宜後，始發現警察所舉發之違規事由竟
    為「駕駛執照吊扣期間駕車」，因伊當日並無駕車行為，故此舉發之違規事由顯
    與事實不符，爰依法聲明異議。
五、經查：
(一)本件異議人之汽車駕駛執照前因交通違規事件，而遭吊扣處分，期間為自九十二
    年九月九日起至同年十二月八日止，此有異議人之汽車駕照基本資料一紙在卷可
    稽（見本院九十三年度交聲字第一七號卷第十八頁），且為異議人所自承，自堪
    信實在。第查，異議人確有於駕駛執照吊扣期間內之九十二年十月十三日，因其
    所任職聖鑫公司所有之前開自用小客車在上開地點違規併排暫停，異議人見警員
    前往取締，隨即欲駕車駛離現場之事實，業據證人即舉發本件違規之臺北市政府
    警察局南港分局交通分隊警員洪慶鴻先後到院具結證稱：「（問：取締經過情形
    ？）．．．當時發現忠孝東路五段五五二號中國信託銀行前面看到ＤＲ─四四四
    八自小客車違規並排，車上有人坐著，我當時騎摩托車，按喇叭示意前面的駕駛
    人離開。又看到ＤＲ─四四四八前面也有一台自小客車違規並排，我就先騎到前
    面那台自小客車前面，阻斷他的去路，準備取締，因公平正義的原則我取締異議
    人前面的車子，也應該要取締ＤＲ─四四四八異議人的車子。因異議人的車子看
    到我準備要駛離，我就將他攔停，以掌上型電腦查詢車籍、駕照狀況，我取締的
    時候請異議人交出證件，異議人並沒有交出任何證件，我請他口述
    掌上型電腦查詢，然後掌上型電腦顯示異議人駕照已經遭吊扣，我拿給異議人看
    ，請異議人確認。依法開單據舉發。」、「（問：取締ＤＲ─四四四八自小客車
    在駕駛座上的是否在庭這位異議人？）是的。」、「（問：當時發現這台車子違
    規並排時車上已經就有人？）是的。」、「（問：車上的人坐在車子哪個位置？
    ）駕駛座。」、「（問：你從後面看到異議人及前面那台車子的時候，異議人車
    上是否已經有人？）是的，所以我才有按喇叭的行為，並沒有看到有人衝進ＤＲ
    ─四四四八的駕駛座。」（見本院九十三年度交聲字第一七號卷九十三年二月二
    十四日訊問筆錄）；「（問：異議人當時的位置在哪裡？）坐在車輛的駕駛座上
    。」、「（問：你是他在駕駛座上向他索取行照、駕照開立罰單？）是。我是在
    向證人孫小姐索取行照、駕照時，異議人有要將車駛離我就將他攔停。」、「（
    問：證人孫穗貞是否已經把行照駕照交給你？）是，證人（即孫穗貞）已經把行
    照駕照交給我了，我看到異議人的車子要駛離就先去攔停異議人的車子，然後再
    開立證人的違規單。」、「（問：你開立異議人罰單時有沒有告訴他違規的事實
    ？）有，我還把掌上電腦拿給他確認」、「（問：你如何確定他有駕車？）我親
    眼看到有駕駛行為，就是我當時在他後面按喇叭時異議人在駕駛座上，然後我車
    子就騎到證人孫小姐車子前面阻止證人離去，然後下車攔停證人孫小姐，後面異
    議人張小姐的車子見我有要舉發的行為，就往左邊車道要駛離，我就以手勢攔停
    ，並要他取出行照駕照，所以我認為他有駕駛的行為。」（見同上本院卷九十三
    年三月十六日訊問筆錄）；「（問：經過？）本件是我舉發的，當天我騎機車．
    ．．經過忠孝東路五段五五二號中國信託銀行前，我看到異議人坐在車子上．．
    ．我停在異議人車子的後方按喇叭警示她要趕快駛離，但我經過異議人的車旁邊
    再往前騎一段，我確定異議人是坐在車內，窗子是否關著我沒有印象，我再往前
    騎一段路我發現前方有三輛車子都是併排（先是一部自小貨車，再來是證人孫穗
    貞的車，再來是異議人的車），所以我把我的機車騎到證人孫穗貞和貨車之間再
    把機車橫停，下車開單舉發．．．我一下機車就先跟證人孫穗貞及異議人索取駕
    照和行照，我印象中證人孫穗貞有出示駕照和行照，但異議人說她的駕照沒有帶
    ，我請她出示
    駕照吊扣期間駕車的舉發單，我跟證人孫穗貞索取駕行照時證人孫穗貞還坐在車
    上，我再走到後方要向異議人索取駕行照時發現異議人要駕車駛離，我就舉手攔
    停，當時異議人確實有駕車行駛並將車頭車左切出來，我剛好走到趕快以手勢攔
    停她才停車，我才請異議人出示駕行照等事，我以掌上電腦查詢後我有先出示給
    異議人看．．．我很確定異議人不是看到我後，才從銀行跑出來，我很確定她是
    坐在駕駛座上。」各等語綦詳（見九十三年度交聲更字第六號卷九十三年七月十
    五日訊問筆錄）。
(二)再據證人即於同上時、地，同為警員洪慶鴻舉發違規併排臨時停車之孫穗貞亦先
    後到院具結證稱：「（問：你當時前面及後面各停什麼車？）前面停什麼車我不
    清楚，但是我記得後面就是停剛剛那位異議人的車子，他也有跟警察講話。」、
    「（問：當時異議人是否在車子裡面？）他當時是坐在車子裡面。」、「（問：
    你如何確定後面那台車子的人是坐在車子裡面？）當時我坐在車子裡面，我有從
    車子的照後鏡看，我車窗也有搖下來轉頭過去看，警察就是站著，那個人是坐在
    駕駛座。」、「（問：警察在對你開單之前或之後是否有看到你後面那台車子有
    人進去？）我沒有注意有沒有人進去，只是警察在開單的時候那個人確實是坐在
    駕駛座上。」、「（問：後面那台車被開立罰單時駕駛人是否就是坐在駕駛座上
    ？）是。」、「（問：當時異議人車子有幾個人？）我只看到他坐在駕駛座上。
    」、「（問：後面那台車被開立罰單時駕駛人是否就是坐在駕駛座上？）是。」
    （見本院九十三年度交聲字第一七號卷九十三年三月十六日訊問筆錄）；「（問
    ：經過？）．．．我後面的車子是異議人的車子，當時我有回頭看，我的感覺是
    駕駛座有坐人，我確定那個人不是站在車外開車門把頭伸進去拿東西。」、「（
    問：妳於原審陳述妳坐在車內妳從車內的後照鏡看且有搖下車窗往後看，異議人
    坐在駕駛座且警察站在異議人車旁是否實在？（提示並告以要旨））確實是如此
    ，但異議人坐在駕駛座好像有點頭有點低下好像在找東西。」、「（問：警察拿
    了妳的駕行照後是否馬上走到後面？）對，警察是跟我們拿駕行照後才一併開罰
    單。」各等語詳實（見本院九十三年度交聲字第一七號卷九十三年三月十六日訊
    問筆錄、九十三年度交聲更字第六號卷九十三年七月十五日訊問筆錄）。
(三)審諸證人孫穗貞與證人洪慶鴻先後所證內容一致，且互核大致相符，而異議人亦
    自承：伊有移動車子，要將車子開到前面等語（見本院九十三年度交聲字第一七
    號卷第二六頁），再參以，證人孫穗貞與證人洪慶鴻及異議人均不相識，且於原
    審訊問時，尚且明顯表達對證人洪慶鴻當時開立罰單之不滿情緒（見本院九十三
    年度交聲字第一七號卷第五四頁），足見其應無迴護本件舉發警員洪慶鴻，而故
    為不利於異議人陳述之理，至證人洪慶鴻與異議人素不相識，更無仇隙，係依法
    執行勤務之公務員，亦無設詞誣陷異議人，而致己身負偽證刑責之理，則證人洪
    慶鴻、孫穗貞前揭證言，均應堪採信，是以，異議人確有於前開時、地，於警員
    洪慶鴻前往取締違規併排停車時，坐在其任職聖鑫公司所有之前開自用小客車駕
    駛座上，且見警員已在前方取締證人孫穗貞所有違規併排停車之車輛時，旋駕車
    欲駛離現場，惟立即遭警員洪慶鴻予以攔阻之情，堪可認定，則異議人前開所辯
    伊當日並無駕車行為，僅係於警員洪慶鴻前往取締時，彎身進入車內拿證件云云
    ，顯係事後卸責之詞，無足憑採。
(四)至異議人雖另辯稱：警員未告知舉發之違規事實係駕駛執照吊扣期間駕車，原以
    為警員所舉發之違規事由僅是併排停車云云。惟查，本件舉發警員洪慶鴻於舉發
    當時，有將異議人之
    狀況尚在吊扣期間，證人洪慶鴻並將掌上型電腦所顯示之前開資料，當場出示予
    異議人確認等情，除據證人洪慶鴻證述明確外（見本院九十三年度交聲字第一七
    號卷九十三年二月二十四日及同年三月十六日訊問筆錄及本院九十三年度交聲更
    字第六號卷九十三年七月十五日訊問筆錄），並據異議人供承在卷（見本院九十
    三年度交聲更字第六號卷九十三年七月十五日訊問筆錄），再觀諸證人洪慶鴻所
    開立之本件舉發通知單上已清楚載明異議人之違規事由係「駕駛執照吊扣期間駕
    車者」，此有前開舉發單在卷可參（見本院九十三年度交聲字第一七號第三一頁
    ），而該紙舉發單於證人洪慶鴻填掣完成後，並經當場交付異議人簽收無訛，是
    以，異議人理應確實知悉其所涉違規事由，則其前開所辯顯非屬實，亦無從採信
    。
(五)另證人黎美珍雖到院證述：當日係伊駕車搭載異議人北上云云（見本院九十三年
    度交聲字第一七號九十三年三月十六日訊問筆錄），姑不論證人黎美珍所證北上
    台北之出發時間與異議人所述互有歧異，且證人黎美珍就其當日駕車北上行駛之
    路線均無法記憶及描述，已啟人疑竇外，惟證人黎美珍所證之前開內容，仍無解
    異議人於警員洪慶鴻掣單舉發時確有駕車駛離現場之駕駛行為，是證人黎美珍前
    開所證內容並無從資為有利於異議人之認定。再異議人固提出存摺明細影本及中
    國信託商業銀行提款憑證影本各一紙（見同上本院卷第十頁及第六九頁），欲證
    明其當日確有至中國信託商業銀行提款，然異議人當日確有於駕照遭吊扣期間駕
    車之違規事實明確，已詳如前述，縱異議人於駕車前後，有至銀行辦理提款業務
    ，惟此並無解於異議人違規事實之成立，則異議人所提之前開存摺明細及提款憑
    證等證物，亦無足遽為有利於其之認定，均附此敘明。
(六)按交通警員掣單舉發違反道路交通管理處罰條例所列之違規事實，本質上為行政
    處分，係公務員基於職務上權力，依法就特定之具體事件所為具有公法上效果之
    單方行政行為，基於公務員為公法上行為具有公信力之原則，該行政處分當可被
    推定為真正，其據以依法處分之事實認定亦為真正無誤，此與民事訴訟法第三百
    五十五條第一項規定：「文書依其程式及意旨得認作公文書者，推定其為真正」
    之情形相同。本此公信原則，乃立法者賦予行政機關制定違反道路交通管理事件
    統一裁罰基準及處理細則，使執勤警員得當機處分，以達其維護交通秩序、安全
    之行政目的。反之，若謂公務員一切行政行為均需預留證據以證其實，則國家行
    政勢必窒礙難行。據此，刑事訴訟法就犯罪證據有關之規定中與屬行政秩序罰之
    交通違規裁罰本質不合之部分，自不在準用之列。從而，本件違規事實，已據執
    行舉發勤務之警員洪慶鴻到院證述綦詳，且經證人孫穗貞證述屬實，而觀其等陳
    述均無何顯然之瑕疵可指，且本院亦查無任何證據足資證明執勤之公務員有捏造
    事實違法取締之情事，則執勤警員本其維護交通秩序、安全職責所為之舉發，自
    應受到合法、正確之推定，是異議人前開辯解，均顯係事後卸責之詞，無足採信
    。本件事證明確，異議人確有「駕駛執照吊扣期間駕車」之違規行為，洵堪認定
    。
六、綜上所述，原處分機關依道路交通管理處罰條例第二十一條第一項第七款、第四
    項及第六十七條第三項規定，裁處異議人罰鍰新臺幣九千元，吊銷其駕駛執照，
    並限制其自九十三年一月十五日起一年內不得重新考領駕駛執照，認事用法無何
    違誤，量罰亦甚妥適，應予維持，本件異議為無理由，應予駁回。
據上論斷，應依道路交通案件處理辦法第十九條，裁定如主文。
中　　　華　　　民　　　國　　九十三　　年　　　九　　　月　　 三十 　　日
                                  臺灣新竹地方法院交通法庭
                                      法  官  高敏俐
如不服本裁定，應於裁定送達後五日內向本院提出抗告狀。
右正本證明與原本無異。
                                      書記官  賴寶合
中　　　華　　　民　　　國　　九十三　　年　　　九　　　月　　 三十 　　日
